【裁判字號】    92,判,1148
【裁判日期】    920829
【裁判案由】    服務標章
【裁判全文】
最  高  行  政  法  院  判  決                  九十二年度判字第一一四八號
    上  訴  人  美商．美國聯合包裹服務公司
    代  表  人  乙○○○○○○.
    訴訟代理人  黃慶源律師
                陳彥希律師
    被 上訴 人  經濟部智慧財產局
    代  表  人  甲○○
    參  加  人  瑞士商．瑞士銀行股份有限公司（UBS AG）
    代  表  人  伯哈得．史密
                羅夫．布格曼
右當事人間因服務標章事件，上訴人對於中華民國九十年八月十六日臺北高等行政法
院八十九年度訴字第三二七三號判決，提起上訴，本院判決如左：
    主  文
上訴駁回。
上訴審訴訟費用由上訴人負擔。
    理  由
本件參加人之前身瑞士商．瑞士聯合銀行（ Schweizerische  Bankgesellschaft─
Union Bank of Switzerland）於民國八十七年九月七日以原判決附圖一所示之「UBS
」服務標章，指定使用於當時商標法施行細則第四十九條所定商品及服務分類表第三
十九類之與銀行業務有關之倉儲、貨物保管業務服務，申請註冊。嗣於被上訴人審定
公告前，申請人瑞士商．瑞士聯合銀行與瑞士商．瑞士銀行公司（ Schweizerische
Bankverein─Swiss Bank Corporation）合併，命名為瑞士商．瑞士銀行股份有限公
司（UBS AG），並於八十七年十二月十九日向被上訴人申請變更登記，經被上訴人核
准列為審定第一一八九六八號服務標章。公告期間，上訴人以該服務標章有違審定時
商標法第七十七條準用同法第三十七條第七款規定，對之提出異議。被上訴人審查結
果，以八十九年六月十三日（八九）智商○七二○字第八九○○四三四一七號中台異
字第Ｇ00000000號服務標章異議審定書為異議不成立之處分。上訴人不服，
循序起訴主張：系爭標章外文「UBS」字母與據以異議標章「UPS」及「UPS 及圖」互
為比較，因「B」與「P」字母之外觀及讀音，客觀上本即極相彷彿，一般消費者異時
異地隔離觀察，有混同誤認之虞，二者為近似標章。且上訴人公司創始於西元一九○
七年，為世界第一大郵件包裹快遞公司，近年來更擴大服務區域，多角化經營其業務
至各類服飾、手套、襪子、帽子、玩具、文具、鞋子、背包等產品，已廣為消費者選
用。上訴人更以公司外文名稱特取部分 United Parcel Servece」各字母之首字字母
「UPS 」為商標，廣泛於世界一百五十餘個以上之國家地區，申請註冊於遞送服務及
服飾商品，為歷史悠久，夙著盛譽之著名標章。系爭標章以近似之外文申請註冊，有
致消費者混同誤認其服務來源之虞，徵諸前開法條規定，系爭標章自不得獲准註冊。
再者，系爭標章所指定使用之「與銀行業務有關之倉儲、貨物保管業務」服務，與參
加人之本業「金融業務」完全不同。如許其就「與銀行業務有關之倉儲、貨物保管業
務」服務領域，註冊使用「UPS 」商標，必然使消費大眾誤認該服務為上訴人所提供
，損及上訴人商譽。被上訴人誤准系爭標章之審定，顯有可議，訴願決定復予維持，
亦有疏誤，為此訴請撤銷訴願決定及原處分，被上訴人應作成異議成立之處分。
被上訴人則以：參加人乃瑞士大型銀行集團，根據西元一九九八年六月「 Euromoney
」雜誌之報導，於西元一九九七年統計，其前身 Schweizerische Bankgesellschaft
（Union Bank of Switzerland ）名列世界十大銀行，依市場資本額之排行，西元一
九九八年已躍居世界第三大銀行，根據Bussiness Week雜誌所載，西元一九九九年在
瑞士當地已成為第一大銀行。系爭服務標章圖樣上之外文「UBS 」，為參加人名稱特
取部分，早於西元一九六二件即用以表彰其銀行等業務，是以，據以異議標章雖知名
於郵件包裹快遞服務，然系爭服務標章與之於不同業務領域，既已併存使用多年而各
具知名度，一般消費者應不難辨識二者服務標章分屬不同之服務主體。從而，參加人
以已具知名度之外文「UBS 」作為系爭服務標章圖樣，指定使用於無論業務功能或服
務性質，均與據以異議標章所指定使用之郵件包裹運輸服務或各類服飾、手套、帽子
等商品有所不同之與銀行業務有關之倉儲、貨物保管業務服務，客觀上自難謂有使一
般消費者對其所表彰之服務來源發生混淆誤認之虞等語，資為抗辯。
參加人參加意旨略以：系爭服務標章亦為一國際性著名標章，乃識別極強之標章，一
般人一望即知出自參加人。消費者當可清楚辨識二標章所表彰之服務之來源或提供者
，不可能產生混淆誤認。且近年來國內各大金融機構及信用卡發行公司，針對消費者
的需求，紛紛推出與旅行服務業有關之服務，以廣為招徠客戶。在業界長期密集廣告
下，早已在消費者觀念中建立起銀行業者結合旅遊服務相關行業之新興發展趨勢。因
此，參加人為使用其著名標章於「安排旅遊及觀光」等服務而申請註冊，乃業界趨勢
，上訴人謂參加人提供安排旅遊及觀光服務與其金融領域性質相去甚遠云云，實與一
般社會觀念及消費者認知相違背。上訴人之訴顯無理由，請予駁回。
原審斟酌全辯論意旨及調查證據結果，以：按服務標章圖樣「相同或近似於他人著名
之商標或標章，有使公眾混淆誤認之虞者」，不得申請註冊，為審定時商標法第七十
七條準用同法第三十七條第七款所規定。服務標章是否近似，應以具有普通知識、經
驗之消費者，於消費時施以普通所用之注意，有無混同誤認之虞判斷之，同法施行細
則第五十條準用第十五條第一項亦定有明文。又所謂著名商標或標章，依同施行細則
第三十一條規定，係指有客觀證據足以認定該商標或標章已廣為相關事業或消費者所
普遍認知者。所謂「有致公眾混淆誤認之虞」，係指服務標章圖樣有使一般消費者對
其營業服務性質、來源或提供者發生混淆誤信之虞而言。故本款之適用除須有以相同
或近似於他人著名之商標或標章申請註冊外，尚須因而有致公眾發生混淆誤認之虞者
，始足當之。本件參加人係瑞士大型銀行集團，根據西元一九九八年六月之「Eurom-
oney」雜誌之報導一九九七年之統計，其前身 Schweizerische Bankgesellschaft（
Union Bank of Switzerland ）名列世界第十大銀行，而依市場資本額之排行，西元
一九九八年已躍居世界第三大銀行，系爭標章圖樣之外文「UBS 」為參加人公司名稱
之特取部分，早於西元一九六二年即用以表彰其銀行等業務，並已於美國、英國、澳
大利亞、新加坡及韓國申准註冊。該「UBS 」標章於銀行等業務，既已與據以異議「
UPS 」標章於不同之業務領域併存使用多年，各具知名度，消費者應不難辨識。從而
參加人以外文「UBS 」服務標章，指定使用於審定時商標法施行細則第四十九條所定
商品及服務分類表第三十九類之與銀行業務有關之倉儲、貨物保管業務服務，客觀上
難謂有使消費者對其所表影之服務來源或營業主體產生混淆之虞，應無前開規定之適
用。上訴人固主張系爭標章之主要部分係由外文「UBS 」字母所組成，與據以異議之
標章「UPS」及「UPS及圖」構成近似，屬近似之服務標章，且其為世界第一包裹快遞
公司，創始於西元一九○七年，其服務網遍及全球各地，另所營業務擴及各類服飾、
手套、襪子、帽子等商品之產銷，除在世界多國及我國申准註冊外，復透過報章雜誌
、電視等傳播媒體大量宣傳促銷，據以異議之「UPS 」標章亦成為歷史悠久，夙著盛
譽之著名標章，並提出各國商標／服務標章、型錄、報章雜誌、廣告影本等資料以資
證明。又系爭服務標章指定使用之「與銀行業務有關之倉儲、貨物保管業務」服務，
與參加人之本業「金融業務」完全不同，如許其就「與銀行業務有關之倉儲、貨物保
管業務」服務領域，註冊使用「UPS 」商標，必然使消費大眾誤認該服務為上訴人所
提供，造成消費者誤信，衍生交易糾紛，而損及上訴人商譽云云。惟查，據以異議標
章係知名於郵件包裹快遞服務，參加人以其已具知名度之「UBS 」服務標章指定使用
於與銀行業務有關之倉儲、貨物保管業務服務，應無致公眾誤認之虞，況倉儲、貨物
保管業務與包裹之運輸服務，性質尚屬有別，揆諸前揭說明，系爭服務標章應無首揭
法條規定之適用。至上訴人所舉被上訴人中台異字第八六○八三八號、第八六○八三
七號、第八七○○八六號及第八六一三二○號商標異議審定書，撤銷訴外人上永國際
有限公司「UPS 及圖」等商標之審定，核其商標圖樣及案情與本件有別，尚難執為有
利於本件之論據。被上訴人為本件異議不成立之審定，訴願決定予以駁回，認事用法
，均無不合等為其判斷之基礎，並說明其證據之取捨，而駁回上訴人之訴，經核無違
誤。
按兩商標或標章之圖樣相似，一般情形固有致公眾混淆誤認之虞，惟各該商標或標章
如均係著名商標或標章，而為消費者所熟知，即無混淆誤認之虞。原判決以系爭標章
與據以異議標章均屬著名標章，無致公眾混淆誤認之虞，不符商標法第七十七條準用
同法第三十七條第七款規定，並無不合，上訴意旨猶執陳詞就原審取捨證據，認定事
實之職權行使，指摘原判決未當，聲明廢棄，非有理由，應予駁回。
據上論結，本件上訴為無理由，爰依行政訴訟法第二百五十五條第一項、第九十八條
第三項前段，判決如主文。
中    華    民    國    九十二      年      八        月     二十九     日
                    最 高 行 政 法 院  第 一 庭
                                審 判 長 法  官      黃  璽  君
                                         法  官      林  家  惠
                                         法  官      林  茂  權
                                         法  官      劉  鑫  楨
                                         法  官      廖  宏  明
右  正  本  證  明  與  原  本  無  異
                                         法院書記官  邱  彰  德
中    華    民    國    九十二      年      九        月      一        日


司法院資訊處製作；財團法人民間司法改革基金會備份。
